最高法院刑事判決　　　　　　九十六年度台上字第五一五八號
上　訴　人　台灣高等法院檢察署檢察官
被　　　告　甲○○
上列上訴人因被告偽造有價證券案件，不服台灣高等法院中華民
國九十六年五月二十二日第二審更審判決（九十五年度上更(二)字
第二三五號，起訴案號：台灣台北地方法院檢察署八十八年度偵
字第一三七九四、一四八九五、一五七０二、一五七０三號），
提起上訴，本院判決如下：
    主  文
原判決撤銷，發回台灣高等法院。
    理  由
本件原判決以公訴意旨略以：被告甲○○曾犯詐欺罪，經法院判
處有期徒刑七月，甫於民國八十七年十二月十九日執行完畢，猶
不思悔改，復於八十八年一月間，經友人介紹獲悉陳連子所經營
之連產實業有限公司（下稱連產公司）需款週轉，乃與陳連子洽
談其願提供坐落花蓮之土地一筆供連產公司向銀行辦理貸款，而
由被告佔有連產公司百分之四十股份以為報酬，經陳連子首肯後
，為增加貸款信用額度，乃由陳連子及被告出面與擬貸款之台灣
中小企業銀行永吉分行（下稱銀行）洽商，先以連產公司名義申
請甲存帳號一０六六二號支票使用。嗣於八十八年三月六日支票
已經銀行核准可供使用時，被告至銀行得悉銀行承辦人員林志恆
將送支票本與陳連子使用，即萌意圖為自己不法之所有，向林志
恆佯稱伊可代為轉交與陳連子，使林志恆信以為真，乃交付該行
所發之ＡＵ0000000號至0000000號支票一本與被
告，被告於取得支票本，復意圖供行使之用，盜刻連產公司、陳
連子之印鑑章，蓋用於支票上並偽造ＡＵ0000000、00
00000、0000000、0000000、000000
0、0000000號支票六紙（下稱系爭支票），持向陳麗珍
等人行使購買珠寶等物，嗣因支票持有人屆期提示，不獲付款，
經銀行通知陳連子，陳連子向林志恆查詢始知上情，因認被告涉
犯刑法第二百零一條第一項偽造有價證券、同法第三百三十九條
第一項詐欺取財罪，二罪具有修正前刑法牽連犯關係，應從一重
處斷等語，經審理後，認為不能證明被告犯罪，因而維持第一審
諭知被告無罪之判決，駁回檢察官在第二審之上訴，固非無見。
惟查原判決認定被告無被訴犯行，主要係以被告所辯稱：依其與
告訴人陳連子之合作協議（即由被告提供不動產為陳連子所負責
經營之連產公司作擔保，向銀行申請貸款，合作經營該公司，為
保障被告投資利益，此部分貸款由被告負責保管使用，陳連子並
同意被告另刻製連產公司名義之大小印章開立支票使用），陳連
子以授權同意被告簽發上揭系爭支票使用等語，而從被告以連產
公司名義簽發另一紙0000000號支票行使，因存款不足無
法兌現，經銀行通知連產公司補足存款，該公司旋即補足存款註
銷退票紀錄，以及收受被告所簽發支票之曾秀祝曾於偵審中證稱
：其收受支票時，連產公司一位小姐曾經告以被告所簽發支票可
以收受等語等情，可資佐證被告上揭所辯可資採信等情，作為論
據。然告訴人陳連子於偵審中均堅決否認有授權或同意被告另刻
連產公司大小印章，以連產公司名義簽發系爭支票使用之情事。
原審經調查證據結果，亦於理由欄認定被告原欲向地主王文源、
王秋丁等人購買土地，供連產公司向銀行貸款之抵押擔保，然因
土地款未付，銀行發現該土地買賣有問題，致不敢核准抵押貸款
（原判決理由五之(二)、(三)記載），於此情形，陳連子是否可能同
意被告另刻連產公司大小印章，以連產公司名義簽發支票使用，
已非無疑。又證人即銀行職員林志恆曾經於檢察官偵查中證稱：
連產公司申請之支票本原要送給陳連子，因被告到銀行來，遞一
張連產公司副董名片，伊就將支票本交給被告，沒想到被告沒交
給陳連子，一個月後因支票存款不足通知陳連子，陳連子才說他
無拿到支票本，直到退票，陳連子才知支票本未送到等語（偵字
第一四八九五號偵查卷第三０頁、第三二頁），證人即連產公司
會計陳慧敏於原審法院亦證稱：「第一張支票跳票，我沒接到（
銀行電話通知），也不清楚（跳票之事），到第二張支票跳票銀
行通知，我才知道」等語（原審上訴字卷第七一頁），被告於原
審法院九十五年七月二十日開庭時，亦坦承關於上揭第0000
000號支票退票之事是銀行直接通知伊（被告），伊第二天去
補款等語（原審上更(二)字卷第二八八頁及背面）。又證人曾秀祝
雖於第一審法院證稱：「我曾打電話至票面上記載之公司照會過
，大約八十八年三月間我拿到該支票，我問開票人為甲○○，是
否可接受，對方為女孩子，說可以，說甲○○是她們公司副總」
等語（第一審訴字卷第八十八頁），然證人陳慧敏（連產公司會
計）則於原審法院受法官問以「妳擔任連產公司會計時（指八十
七年八月至八十八年八月），有接過自稱甲○○朋友打來的電話
？」時，則答稱「有，在八十八年每隔二、三天會接到其朋友找
她，那時王小姐常到公司找『陳董』，該來電的人問甲○○在公
司身分，我說不知道，就轉接與陳董，陳董如何說，我不知道，
因不在同一辦公室」等語（原審上訴字卷第七十頁背面）。陳慧
敏該項證詞與曾秀祝上揭證詞並不相同。實情如何？究竟被告有
無獲得連產公司負責人陳連子授權同意以連產公司名義簽發上揭
系爭支票使用？原審未併就上揭不利於被告之事證詳予查明審酌
，明取捨判斷之心證理由，遽採信被告辯解之詞，而為判決，
自尚嫌速斷，並有查證未盡及理由尚欠完備之違誤。檢察官上訴
意旨執以指摘原判決不當，非無理由，應認原判決仍有撤銷發回
更審之原因。
據上論結，應依刑事訴訟法第三百九十七條、第四百零一條，判
決如主文。
中　　華　　民　　國　九十六　年　　九　　月　二十七　日
                      最高法院刑事第八庭
                          審判長法官  陳　正　庸
                                法官  賴　忠　星
                                法官  林　開　任
                                法官  宋　　　祺
                                法官  孫　增　同
      本件正本證明與原本無異
                                      書  記  官
中　　華　　民　　國　九十六　年　　十　　月　　九　　日
                                                      ｚ
